臺灣士林地方法院刑事判決　　　　　　 99年度審訴字第852號
　　公　訴　人　臺灣士林地方法院檢察署檢察官
　　被　　　告　李麗美
上列被告因違反毒品危害防制條例案件，經檢察官提起公訴（99
年度撤緩毒偵字第15號），被告於準備程序中就被訴事實為有罪
之陳述，本院合議庭裁定由受命法官獨任改依簡式審判程序審理
，並判決如下：
    主  文
李麗美施用第一級毒品，累犯，處有期徒刑拾月。
扣案之第一級毒品海洛因壹小包（原淨重零點零壹肆公克，驗餘
淨重零點零壹貳捌公克）沒收銷燬之。
    事  實
一、李麗美前於民國（下同）88年間因施用毒品案件，經臺灣板
    橋地方法院裁定送觀察、勒戒及強制戒治，於89年4 月6 日
    停止戒治出所，迄89年10月13日保護管束期滿未經撤銷以執
    行完畢論，由臺灣板橋地方法院檢察署檢察官以89年度戒毒
    偵字第82 6號為不起訴處分確定。又於91年間因施用毒品案
    件，經同院裁定令入戒治處所施以強制戒治，嗣經裁定停止
    戒治，所餘戒治期間付保護管束，於92年7 月15日停止戒治
    出所，迄92年8 月18日保護管束期滿未經撤銷以執行完畢論
    ，刑案部分則經同院以91年度重簡字第496 號判處有期徒刑
    4 月確定。復因施用毒品案件，經臺灣臺北地方法院以92年
    度訴字第696 號判處有期徒刑1 年，並經臺灣高等法院於92
    年9 月12日以92年度上訴字第2167號判決駁回上訴確定。上
    開2 罪經接續執行，於93年10月7 日縮短刑期假釋出監付保
    護管束，至93年12月11日保護管束期滿視為執行完畢。嗣於
    95 年 間，因竊盜案件，經本院以95年度士簡字第692 號判
    決處有期徒刑5 月確定（下稱甲案）。又因施用毒品案件，
    經臺灣板橋地方法院95年度訴字第2051號判決處有期徒刑10
    月，上訴後，經臺灣高等法院以95年度上訴字第4088號判決
    駁回上訴確定（下稱乙案）。再因施用毒品案件，經臺灣板
    橋地方法院以96年度訴字第1513號判決處有期徒刑1 年2 月
    確定（下稱丙案）。上開3 案，嗣經臺灣板橋地方法院以96
    年度聲減字第3306號裁定分別減刑為有期徒刑2 月又15日、
    5 月、7 月，並就甲、乙2 案定其應執行刑為有期徒刑7 月
    確定。復因施用毒品案件，經本院以96年度訴字第377 號判
    決處有期徒刑1 年2 月確定，嗣經本院以96年度聲減字第26
    32號裁定減刑為有期徒刑7 月確定，上開4 案經接續執行，
    於97年9 月26日縮刑期滿執行完畢。詎李麗美仍不知悛悔，
    於前案強制戒治執行完畢釋放後5 年內再犯施用毒品罪，經
    法院判處罪刑確定後，復基於施用第一級毒品海洛因及第二
    級毒品甲基安非他命之犯意，於98年5 月27日下午3 時30分
    許為警採尿回溯前96小時內之某時（不含為警查獲後留置警
    局期間），在臺北縣三重市（現改制為新北市三重區）友人
    住處內，以將海洛因及甲基安非他命混合摻在吸食球內用火
    燒烤，吸食其產生煙霧之方式，施用第一級毒品海洛因、第
    二級毒品甲基安非他命1 次。嗣為警於98年5 月27日上午10
    時30分許，在臺北市大同區○○○路與敦煌路口查獲，並扣
    得第一級毒品海洛因（原淨重0.014 公克，驗餘淨重0.0128
    公克），始查悉上情。
二、案經臺北市政府警察局大同分局報請臺灣士林地方法院檢察
    署檢察官偵查起訴。
    理  由
一、本件被告李麗美所犯非死刑、無期徒刑、最輕本刑為3 年以
    上有期徒刑之罪，或高等法院管轄第一審之案件，被告於本
    院準備程序進行中，就被訴事實為有罪之陳述，經告以簡式
    審判程序之旨，並聽取檢察官、被告之意見後，本院合議庭
    裁定由受命法官獨任進行簡式審判程序，是本件之證據調查
    ，依刑事訴訟法第273 條之2 規定，不受同法第159 條第1
    項、第161 條之2 、第161 條之3 、第163 條之1 及第164
    條至第170 條規定之限制，合先敘明。
二、上揭犯罪事實，業據被告李麗美迭於警詢及本院審理中坦承
    不諱，且被告為警所採集之尿液經送請臺灣尖端先進生技醫
    藥股份有限公司以「EIA 酵素免疫分析法」初步檢驗及「GC
    /MS 氣相層析/ 質譜儀法」確認檢驗之檢驗結果，均呈嗎啡
    陽性及甲基安非他命陽性反應，此有該公司出具之98年6 月
    10日濫用藥物檢驗報告及臺北市政府警察局偵辦毒品案件尿
    液檢體委驗單（尿液檢體編號：002916）各1 紙附卷可稽，
    復有扣案之第一級毒品海洛因1 小包（原淨重0.014 公克，
    驗餘淨重0.0128公克）可資佐證，足認被告上開任意性自白
    與事實相符，堪予採信。
三、按毒品危害防制條例第24條之規定，係針對施用毒品者所設
    之刑事特別程序，只有在毒品危害防制條例無特別規定時，
    始適用刑事訴訟法。故施用毒品罪者，應依毒品危害防制條
    例之特別規定與實體規定進行，毒品危害防制條例第24條所
    規定之緩起訴處分程序，為刑事訴訟法第253 條之1 第1 、
    第253 條之2 緩起訴處分程序之特別規定。再依毒品危害防
    制條例第24條第2 項規定：「前項緩起訴處分，經撤銷者，
    檢察官應依法追訴」，亦明文規定施用毒品案件於撤銷緩起
    訴處分後之法律效果為「依法追訴」，而非適用刑事訴訟法
    第253 條之3 所定撤銷緩起訴處分後得「繼續偵查或起訴」
    之規定，此乃因檢察官已依毒品危害防制條例第24條第1 項
    為附戒癮治療之緩起訴處分，被告事實上已接受等同「觀察
    、勒戒」之處遇，惟其竟未能履行該條件，自應於撤銷緩起
    訴處分後依法起訴，而無再次聲請觀察、勒戒之必要，查被
    告因前揭犯罪事實，經臺灣士林地方法院檢察署檢察官以98
    年度毒偵字第1051號為緩起訴處分確定，並載明緩起訴期間
    為2 年，被告並應於緩起訴期間內遵守、履行如緩起訴處分
    書所載事項。惟被告於緩起訴期間內，因未完成戒癮治療，
    亦未依該署觀護人指定之期日採尿檢驗，而經臺灣士林地方
    法院檢察署檢察官於99年9 月7 日以99年度撤緩字第94號為
    撤銷緩起訴處分確定等情，有臺灣高等法院被告前案紀錄表
    、臺灣士林地方法院檢察署檢察官98年度毒偵字第1051號緩
    起訴處分書及同署檢察官99年度撤緩字第94號撤銷緩起訴處
    分書各1 份在卷可按，再查，被告前有如犯罪事實欄所載施
    用毒品前科，有臺灣高等法院被告前案紀錄表1 份在卷可稽
    ，其於前開觀察、勒戒及強制戒治執行完畢釋放後5 年內再
    犯本案犯行，核與毒品危害防制條例第23條第2 項規定應予
    追訴處罰之規定相符。綜上所述，本件事證明確，被告犯行
    洵堪認定，應予依法論科。
四、查海洛因、安非他命分別為毒品危害防制條例第2 條第2 項
    第1 款、第2 款所稱之第一級毒品及第二級毒品。核被告李
    麗美所為，係犯毒品危害防制條例第10條第1 項之施用第一
    級毒品罪及同條第2 項之施用第二級毒品罪，其持有第一級
    毒品海洛因及第二級毒品安非他命進而施用，持有毒品之行
    為為施用毒品之當然手段，不另論以持有毒品罪。又被告係
    將海洛因及安非他命混合摻放在玻璃球內一同施用，係一行
    為觸犯數罪名，為想像競合犯，應依刑法第55條前段之規定
    ，從較重之施用第一級毒品罪論處。被告於本院審理時，雖
    改供稱其施用第二級毒品之犯行係在施用第一級毒品前4 日
    所為，並非同時施用上開2 種毒品，然自被告之檢驗報告觀
    之，被告尿液檢體中檢出之甲基安非他命（40040ng/ml）及
    嗎啡（74740ng/ml）濃度均超出閾值（甲基安非他命500ng/
    ml、嗎啡300ng/ml）甚高，若果如被告所言，甲基安非他命
    係為警查獲採驗尿液前4 日施用，則經4 日之代謝後，被告
    尿液內之甲基安非他命濃度不可能仍高達40040ng/ml，是依
    前開檢測報告，應認被告施用甲基安非他命之時點與施用海
    洛因之時點極為接近，而以被告於偵查時所述，係將2 種毒
    品混合後，同時施用較為可採。又被告有上開事實欄所載前
    科執行情形，此有臺灣高等法院被告前案紀錄表1 份附卷可
    佐，其於前案有期徒刑執行完畢後，5 年以內故意再犯有期
    徒刑以上之本罪，應依刑法第47條第1 項之規定論以累犯，
    並加重其刑。爰審酌被告前有多次施用毒品前科，素行不佳
    ，屢經觀察勒戒、強制戒治及刑之宣告、執行後，仍未能杜
    絕毒品之誘惑，竟又為本件犯行，顯無戒絕毒品之毅力，惟
    考量本件緩起訴之撤銷，係因被告於緩起訴期間內，未完成
    戒癮治療，亦未依該署觀護人指定之期日採尿檢驗，而經臺
    灣士林地方法院檢察署檢察官撤銷緩起訴，並非因再次施用
    毒品遭撤銷緩起訴，且施用毒品乃自戕行為，所生危害非鉅
    ，及犯罪後坦承犯行，態度尚稱良好等一切情狀，從輕量處
    如主文所示之刑，以示懲儆，公訴人求處有期徒刑1 年3 月
    ，容有過重，尚難准許，附此敘明。
五、扣案之海洛因1 小包（原淨重0.014 公克，驗餘淨重0.0128
    公克），經鑑驗結果呈海洛因陽性反應，此有交通部民用航
    空局航空醫務中心出具之98年6 月15日航藥鑑字第0982962
    號毒品鑑定書1 紙存卷可證，既為查獲之第一級毒品，不問
    屬於被告與否，應依毒品危害防制條例第18條第1 項前段之
    規定諭知沒收銷燬之。
據上論斷，應依刑事訴訟法第273 條之1 第1 項、第299 條第1
項前段，毒品危害防制條例第10條第1 項、第2 項、第18條第1
項前段，刑法第11條、第55條、第47條第1 項，判決如主文。
本案經檢察官孟玉梅到庭執行職務。
中    華    民    國   100    年    2     月    25    日
                  刑事第一庭法  官  李育仁
以上正本與原本無異。
如不服本判決，應於收受送達後10日內向本院提出上訴書狀，其
未敘述上訴理由者，應於上訴期間屆滿後20日內向本院補提理由
書狀（均須按他造當事人之人數附繕本）。
                            書記官  張竣閔
中    華    民    國   100    年    2     月    25    日
附錄本判決論罪科刑依據之法條：
毒品危害防制條例第10條：
施用第一級毒品者，處6月以上5年以下有期徒刑。
施用第二級毒品者，處3年以下有期徒刑。